臺灣士林地方法院民事判決  
111年度重訴字第41號
原      告  林國良  
訴訟代理人  林庭睿律師
            王國棟律師
            許峻為律師
被      告  統銘科技股份有限公司

法定代理人  劉怡君  
訴訟代理人  許朝財律師
上列當事人間請求減少買賣價金事件，本院於民國111年7月12日
言詞辯論終結，判決如下：
    主  文
被告應給付原告新臺幣柒佰壹拾捌萬陸仟元，及自民國一百一十
一年一月四日起至清償日止，按週年利率百分之五計算之利息。
訴訟費用由被告負擔。
本判決第一項，原告以新臺幣貳佰肆拾萬元為被告供擔保後，得
假執行，但被告以新臺幣柒佰壹拾捌萬陸仟元為原告預供擔保，
得免為假執行。
    事實及理由
壹、程序方面：
一、依兩造間所簽立之「不動產買賣契約書」（下稱系爭契約）
    第14條約定如有爭議致涉訟時，雙方合意以買賣標的所在地
    之法院為第一審管轄法院（見本院卷第28頁）。而本件買賣
    標的房屋位在臺北市內湖區，屬本院管轄區域，依上開合意
    管轄之約定，本院自有管轄權，合先敘明。
二、原告起訴原請求被告給付新臺幣（下同）718萬6,000元及自
    起訴狀繕本送達翌日起算之遲延利息，嗣變更起算日為民國
    111年1月4日（見本院卷第322頁），經核係基於同一基礎事
    實，並擴張聲明，依照民事訴訟法第255條第1項但書第2、3
    款之規定，應屬合法。
貳、實體方面：
一、原告起訴主張：伊向被告購買門牌號碼臺北市○○區○○路000
    巷00弄0號12樓之1房屋（下稱系爭房屋）及所坐落土地，並
    於110年1月9日簽訂系爭契約，約定價金為4,770萬元，迄同
    年3月5日完成所有權移轉登記。嗣伊裝修系爭房屋期間，經
    臺北市政府都市發展局建築管理工程處（下稱建管處）告知
    系爭房屋竣工圖顯示屋內原有三處機房空間（下稱系爭機房
    ），如今卻遭拆除不存在，而認有違章建築之情事，被告卻
    未告知此事，伊遵照建管處指示僱工將系爭機房回復原狀，
    致無法依原規劃作為客廳、臥室，亦無法作為一般居住空間
    使用，系爭房屋價值亦因此減損718萬6,000元，惟伊依法通
    知被告上開情事卻未獲置理，嗣於110年12月30日以律師函
    向被告請求減少價金，被告於111年1月3日收受該函。爰依
    民法第179條、第227條第1項提起本件訴訟等語，並聲明：㈠
    被告應給付原告718萬6,000元及自111年1月4日起至清償日
    止，按週年利率5％計算之利息；㈡願供擔保請准宣告假執行
    。
二、被告則以：系爭房屋之登記謄本及建物測量成果圖僅記載主
    建物、附屬建物面積，未標明竣工圖上各項配置之位置及面
    積；其次，系爭機房位於主建物範圍內，主建物之室內空間
    仍屬原告專用，使用面積並未因此減少；又不動產估價報告
    書逕以系爭機房無法作為室內使用，認定主建物使用面積減
    少致系爭房屋價值減損，與事實不符；另依照系爭契約第9
    條約定合意委由估價師進行減損估價一事，僅房地點交前始
    有適用等語，資為抗辯，並聲明：㈠原告之訴駁回；㈡如受不
    利判決，願供擔保請准免為假執行。
三、兩造不爭執事項（見本院卷第344頁至第345頁）：
  ㈠兩造於110年1月9日簽訂系爭契約，被告將系爭房屋出售予原
    告，約定價金為4,770萬元，並於同年3月5日完成所有權移
    轉登記（本院卷第24頁至第58頁、第170頁至第185頁）。
  ㈡竣工圖上標示有系爭機房，面積共計20.49平方公尺（本院卷
    第190頁至第193頁）。
  ㈢系爭機房於兩造點交前已遭拆除，嗣經建管處勘查要求回復
    原狀，原告已施工完成（本院卷第186頁至第188頁、第194
    頁至第199頁）。
  ㈣被告於111年1月3日收受原告請求減少價金之律師函（本院卷
    第218頁至第224頁）。
四、得心證之理由：
　㈠被告應負物之瑕疵擔保責任
　⒈按物之出賣人對於買受人，應擔保其物依第373條之規定危險
    移轉於買受人時無滅失或減少其價值之瑕疵，亦無滅失或減
    少其通常效用或契約預定效用之瑕疵。但減少之程度，無關
    重要者，不得視為瑕疵；出賣人並應擔保其物於危險移轉時
    ，具有其所保證之品質。民法第354條定有明文。次按所謂
    物之瑕疵係指存在於物之缺點而言，凡依通常交易觀念，或
    依當事人之決定，認為物應具備之價值、效用或品質而不具
    備者，即為物有瑕疵，且不以物質上應具備者為限（最高法
    院73年度台上字第1173號判決意旨參照）。又物之瑕疵擔保
    責任無須可歸責於出賣人之事由（最高法院99年度台上字第
    264號判決意旨可參）。
　⒉經查，兩造不爭執被告出售系爭房屋予原告，而系爭房屋竣
    工圖上標示有系爭機房，惟該機房於點交前已遭拆除，嗣經
    建管處勘查要求回復原狀，原告已施工完成等情，詳如前述
    ，亦有系爭契約、建管處函文、竣工圖、現場照片等件在卷
    可佐（見本院卷第24頁至第58頁、第186頁至第188頁、第19
    0頁至第193頁、第194頁至第199頁），堪認系爭房屋因拆除
    系爭機房，而遭認定為違章建築，必須將系爭機房回復原狀
    ，始屬適法。惟依照臺北市建築物設置機電設備空間配置規
    範第肆點規定，可知系爭機房僅供設置空氣調節設備空間及
    其他設備所需管道間使用（見本院卷第332頁），故回復系
    爭機房後，不僅無從作為一般居住空間使用，且該部分面積
    高達20.49平方公尺，相對於系爭房屋面積（不含附屬建物
    陽台）為101.80平方公尺（見本院卷第180頁），已佔系爭
    房屋面積約五分之一，明顯減損系爭房屋作為居住使用之通
    常效用及價值。況且，被告於系爭契約所附標的物現況說明
    書有關「違建」一欄，僅載明「陽台加窗」（見本院卷第46
    頁），絲毫未提及系爭機房之事，益徵系爭房屋欠缺被告所
    保證之品質，則原告主張被告應負物之瑕疵擔保責任，自屬
    有據。
　⒊被告雖辯稱登記謄本及建物測量成果圖並未標明竣工圖所示
    配置云云，縱令被告不知悉系爭機房先前已遭拆除一事，然
    揆諸前開說明，物之瑕疵擔保責任並不以可歸責出賣人為必
    要，故被告亦無從以不知情系爭機房存否為由，卸免應有之
    擔保責任。
　⒋被告又辯稱系爭機房位於主建物範圍內，仍為原告專用，使
    用面積並未減少云云，惟依照相關法規，系爭機房僅能作為
    空氣調節設備空間及其他設備管道間，顯然不能供一般居住
    空間使用，自不能謂使用空間並未減少，原告亦當庭陳稱：
    倘使被告先前告知此事，將不會購買系爭房屋等語（見本院
    卷第389頁），可見此一瑕疵足以影響購買意願，至關重大
    ，被告仍執前詞抗辯，顯非可採。
　㈡被告應給付原告718萬6,000元及遲延利息　
　⒈按民法第359條規定：買賣因物有瑕疵，而出賣人依前5條之
    規定，應負擔保之責者，買受人得解除契約或請求減少其價
    金。但依情形，解除契約顯失公平者，買受人僅得請求減少
    價金。買受人之減少價金請求權，為形成權，一經行使，即
    生減少價金之效果，惟就該減少之價金，如已為給付，出賣
    人在買受人減少之價金範圍內，買受人已無法律上之原因，
    應負不當得利之返還責任。
　⒉經查，原告提出中鼎不動產估價師事務所出具之不動產估價
    報告書（見本院卷第60頁至第169頁），被告不爭執其形式
    上真正（見本院卷第346頁），而參酌估價師以系爭機房造
    成系爭房屋部分空間無法作為室內使用，亦即主建物使用面
    積減少，以此為價值減損之估價條件，對於系爭房屋進行產
    權、一般因素、區域因素、個別因素、不動產市場現價格日
    期及依最有效使用情況下，採用比較法、收益法之折現現金
    流量分析法等方法進行評估後，得出系爭房屋減損之價格為
    718萬6,000元等節，已詳為說明估價條件及方法，應屬可採
    。原告據此寄發存證信函向被告請求減少價金718萬6,000元
    ，被告則於111年1月3日收受，亦有存證信函及回執在卷可
    佐（見本院卷第218頁至第224頁），揆諸上開說明，原告請
    求減少價金已生其法律效果，對於已給付之718萬6,000元，
    自得依不當得利之法律關係，請求被告返還前開價金，及自
    111年1月4日起至清償日止按年息5％計算之利息。
　⒊被告雖辯稱不動產估價報告書逕以系爭機房無法作為室內使
    用，認定主建物使用面積減少致價值減損，與事實不符云云
    ，然而，系爭機房無法作為一般居住空間使用，導致系爭房
    屋可利用之空間減少約五分之一，詳如前述，估價師據此作
    為價值減損之估價條件，並無不當，且合乎房屋利用之一般
    常情，被告卻執前詞抗辯，委無可取。
　⒋被告另質疑依照系爭契約第9條雖約定合意委由估價師進行減
    損估價，然僅房地點交前始有適用云云，查系爭契約第9條
    第8項（二）固約定「房屋點交前，如發現買賣標的物有物
    或權利等瑕疵，除第17條已有特別約定者外，買賣雙方依下
    列約定處理：…雙方合意由信義房屋委請專業技師或廠商評
    估修繕補正金額，如有必要，得再委請不動產估價師進行減
    損估價，並為減價及款項撥付之基準…」，惟同條項（四）
    亦明定「第二款所稱由信義房屋委請專業技師或廠商進行勘
    驗鑑定及為減價及款項撥付基準等約定於交屋後發現瑕疵仍
    適用…」（見本院卷第28頁），足見無論於系爭房屋點交前
    後，兩造均有合意由估價師進行減損估價，原告據此提出前
    開不動產估價報告書，並未違反系爭契約之約定，被告仍抗
    辯如前，顯不可採。　
五、綜上所述，原告主張系爭房屋因系爭機房而生有瑕疵，業經
    請求減少價金，爰依民法第179條規定，請求被告返還已給
    付之價金718萬6,000元及自111年1月4日起至清償日止按年
    息5％計算之遲延利息，為有理由，自應予以准許。原告雖另
    主張依照民法第227條第1項不完全給付擇一請求（見本院卷
    第341頁），惟本件既依物之瑕疵責任、不當得利法律關係
    准予返還價金，此部分已無庸審酌，併予敘明。
六、又，兩造陳明願供擔保，聲請宣告假執行或免為假執行，經
    核合於法律規定，爰分別酌定相當之擔保金額宣告之。
七、至於被告聲請傳喚證人黃翔龍、陳竹生，欲證明系爭機房可
    登記為專有一事（見本院卷第298頁、第345頁），然系爭機
    房得否登記為專有部分，尚不影響該部分空間實質上無法利
    用之瑕疵，自無傳喚前開證人之必要。本件事證已臻明確，
    兩造其餘主張陳述及所提之證據，經審酌後於本件判決結果
    無影響，爰不逐一論述，附此敘明。
八、據上論結，原告之訴為有理由，判決如主文。
中　　華　　民　　國　　111 　年　　7 　　月　　29　　日
                  民事第三庭  法　官  劉育琳　
以上正本係照原本作成。
如對本判決上訴，應於判決送達後20日內向本院提出上訴狀，若
委任律師提起上訴者，應一併繳納上訴審裁判費，否則本院得不
命補正逕行駁回上訴。
中　　華　　民　　國　　111 　年　　7 　　月　　29　　日
                              書記官  邱勃英